臺灣高等法院刑事裁定
110年度抗字第153號
抗  告  人
即  受刑人  黃榮坤



                    （另案於法務部○○○○○○○○附設勒戒所觀察勒戒中）
上列抗告人即受刑人因聲請定應執行刑案件，不服臺灣宜蘭地方
法院中華民國109年12月11日裁定（109年度聲字第772號），提
起抗告，本院裁定如下：
    主  文
抗告駁回。
    理  由
一、原裁定意旨略以：抗告人即受刑人黃榮坤（下稱抗告人）因
    犯如原裁定附表所示各罪，分別經原審法院及本院判處如原
    裁定附表所示之刑，均不得易科罰金確定。審酌抗告人所犯
    均為施用毒品罪，屬成癮性之病患型犯罪，兼衡各罪犯罪時
    間、各罪間之關連性、受刑人責任非難重複程度，及犯罪類
    型與情節所反應出之人格特性、行為人之責任與整體刑法目
    的及相關刑事政策，等依刑事訴訟法第477條第1項，刑法第
    53條、第51條第5款規定，裁定抗告人所犯如原裁定附表所
    示之罪所處之刑，應執行有期徒刑1年10月等語。
二、抗告意旨略以：按量刑及數罪併罰定應執行刑並非概無法律
    性之拘束，應受內部性及外部性之界限之拘束，並應受比例
    原則及公平原則的限制，且一律將宣告刑累計執行，刑責恐
    將偏重而過苛，不符現代刑事政策及刑罰之社會功能，而有
    必要透過定應執行刑程序，授權法官對被告本身及所犯各罪
    為總檢視，進行充分而不過度之評價，以妥適調整之（最高
    法院104年度台抗字第718號、108年度台抗字第436號裁定、
    108年度台上字第4405號判決意旨參照）。實務上學者論著
    亦有主張累進遞減原則，再者，總統前於民國105年11月28
    日曾宣示對毒品成癮者，應視為病人，不能單以定罪和處罰
    的方式對待之。從而，請考量抗告人犯罪時間的密接性及個
    人情狀，給予抗告人一個公平公正的裁定，充分考量抗告人
    所請，讓抗告人在一次悔改自新的機會，給予抗告人最有利
    之裁定，以讓抗告人早日回到社會重新做人等語。
三、按數罪併罰之定應執行之刑，係出於刑罰經濟與責罰相當之
    考量，並非予以犯罪行為人或受刑人不當之利益，為一種特
    別的量刑過程，相較於刑法第57條所定科刑時應審酌之事項
    係對一般犯罪行為之裁量，定應執行刑之宣告，乃對犯罪行
    為人本身及所犯各罪之總檢視，除應考量行為人所犯數罪反
    應出之人格特性，並應權衡審酌行為人之責任與整體刑法目
    的及相關刑事政策，在量刑權之法律拘束性原則下，依刑法
    第51條第5款之規定，採限制加重原則，以宣告各刑中之最
    長期為下限，各刑合併之刑期為上限，但最長不得逾30年，
    資為量刑自由裁量權之外部界限，並應受法秩序理念規範之
    比例原則、平等原則、責罰相當原則、重複評價禁止原則等
    自由裁量權之內部抽象價值要求界限之支配，使以輕重得宜
    ，罰當其責，俾符合法律授與裁量權之目的，以區別數罪併
    罰與單純數罪之不同，兼顧刑罰衡平原則。個案之裁量判斷
    ，除非有全然喪失權衡意義或其裁量行使顯然有違比例、平
    等諸原則之裁量權濫用之情形，即不得任意指其為違法（參
    照最高法院100年度台抗字第314號裁定意旨）。是對於定應
    執行刑之案件，法院所為刑之酌定，本屬自由裁量事項，倘
    未逾法定裁量範圍（即各刑中之最長期以上、各刑合併之刑
    期以下之法定範圍內），即難謂其職權之行使有違誤。
四、經查，本件抗告人因犯施用第一級毒品、第二級毒品罪，分
    別經原審法院以109年度易訴字第125號、109年度易字第121
    號判處有期徒刑9月、8月確定、本院以109年度上訴字第642
    號判決處有期徒刑8月確定，又上開3罪最先判決確定日期為
    109年6月8日，而其餘之罪之犯罪日期均在109年6月8日之前
    （詳如原裁定附表所示）等情，有上開刑事判決及本院被告
    前案紀錄表附卷可參；又原裁定附表各編號所示之罪均不得
    易科罰金，是檢察官就原裁定附表各罪聲請定其應執行之刑
    ，核屬正當。從而，原裁定就上開各罪，以各該罪之宣告刑
    為基礎，合併定其應執行刑為有期徒刑1年10月，係在上開
    罪刑中之最長期有期徒刑9月以上，各刑合併之刑期有期徒
    刑2年1月以下，顯未逾越刑法第51條第5款所定之外部性界
    限，且考量抗告人所犯均為施用毒品罪，犯罪類型、行為手
    段相似，本院綜合卷存事證及抗告人所犯數罪類型、時間、
    各罪之侵害法益、個別罪質內容、各罪犯罪情節、對其犯罪
    應予之整體評價等一切情狀，因認原審所定執行刑，已屬適
    度減輕抗告人之刑期，其所定應執行刑有期徒刑1年10月並
    未違反內部性界限，亦無明顯過重而違背比例原則或公平正
    義之情形，與刑罰經濟、刑法定應執行刑之恤刑考量等法律
    規範目的均無違背，核屬原審法院定刑職權之適法行使，於
    法並無違誤。抗告意旨請求重新裁量給予酌減刑期之裁定云
    云，然依卷附之各該確定刑事判決所認抗告人所犯之罪名（
    施用第二級毒品及施用第一級毒品罪）、犯罪密度進行總檢
    視，考量社會對特定犯罪矯治之期待及抗告人所為對於社會
    秩序存有明顯實害，認原審上開定刑尚無不當，並無輕重失
    衡或違反罪刑相當原則之處，是抗告人執此指摘原裁定不當
    ，請求從輕給予定刑自非有據，抗告意旨為無理由，應予駁
    回。
五、據上論斷，應依刑事訴訟法第412條，裁定如主文。
中　　華　　民　　國　　110 　年　　2 　　月　　9 　　日
              　　刑事第十八庭  審判長法　官  何俏美
                                      法　官  黃紹紘
                                      法　官  陳海寧
以上正本證明與原本無異。      
如不服本裁定，應於收受送達後5日內向本院提出再抗告狀。
                                      書記官  謝文傑
中　　華　　民　　國　　110 　年　　2 　　月　　9 　　日